【裁判字號】    96,簡上,531
【裁判日期】    970129
【裁判案由】    著作權法等
【裁判全文】
臺灣板橋地方法院刑事判決             96年度簡上字第531號
上  訴  人  乙○○
即  被  告
上列上訴人即被告因違反著作權法等案件，不服本院95年度簡字
第4702號中華民國96年4 月30日第一審簡易判決（聲請簡易判決
處刑案號：95年度偵字第4017號），提起上訴，本院判決如下：
    主  文
原判決撤銷。
乙○○共同連續明知係侵害著作財產權之重製物而散布，處有期
徒刑月，如易科罰金，以銀元佰元即新台幣玖佰元折算壹日
。減為有期徒刑壹月又拾伍日，如易科罰金，以銀元佰元即新
台幣玖佰元折算壹日。
    事  實
一、乙○○係址設臺北縣板橋市○○街83號之「臺大文具行」負
    責人，明知「Nitendo 」、「GAME BOY」等商標，係日商任
    天堂株式會社（下稱「任天堂公司」）向我國經濟部智慧財
    產局申請註冊，指定使用於電腦等專用商品，現仍於商標專
    用期間及延展專用期間內，且日商任天堂公司所生產之電視
    遊樂器卡匣，在國內市場行銷多年，為相關消費大眾所共知
    之商品，亦均明知「GAME BOY」（下稱GN）、「GAME BOY
    ADVANCE 」（下稱GBA） 、「GAME BOY COLOR」（下稱GBC
    ）等遊戲程式軟體，均係任天堂公司享有著作權之電腦程式
    著作，非經任天堂公司之同意或授權，不得擅自散布之，而
    該公司出產之遊戲卡匣透過電視遊樂器主機執行，在電視螢
    幕上會分別出現「Nitendo 」、「GAME BOY」等商標圖樣。
    詎乙○○明知甲○○（另經臺灣臺北地方法院以95年度訴字
    第625 號判處有期徒刑6 月，緩刑3 年確定）所委託銷售之
    遊戲卡匣，係未經上開商標權人之同意而於同一商品使用相
    同註冊商標圖樣之商品，且為未經前開著作權人之授權而非
    法重製上開電腦程式著作，已侵害任天堂公司上開著作財產
    權及商標專用權之物，竟自93年10月間迄至94年6 月間之某
    日止，與甲○○基於意圖營利之概括犯意聯絡，以每個卡匣
    新臺幣（下同）400 元至850 元不等之價格，多次購入前揭
    非法重製之遊戲卡匣後，再於上址店內以每個卡匣600 元至
    1100元不等之價格，多次販售予不特定人而牟利。
二、案經法務部調查局臺北市調查處移送臺灣板橋地方法院檢察
    署檢察官偵查後聲請簡易判決處刑。
    理  由
一、訊據被告乙○○於本院審理中矢口否認散布侵害著作財產權
    之重製物，辯稱：扣案之仿冒遊戲卡匣係甲○○送至其店內
    寄賣，其懷疑是仿冒品，就退還給甲○○云云。經查：
  (一)被告於94年8 月11日於臺北市調查處之調查筆錄係記載為：
    「我因店內客戶有需求，且銷售仿冒GBA 卡匣的利潤比賣原
    版遊戲卡匣好，所以我答應為他銷售，甲○○自93年10月間
    起至94年6 月止，平均每月提供10幾個遊戲卡匣給台大文具
    行，自94年6 月底，甲○○告訴我近期銷售仿冒遊戲卡匣的
    風險較大，勸我勿再販賣，所以我已經沒有賣了。甲○○販
    售予我的仿冒GBA 遊戲卡匣，每個GBA 遊戲卡匣進價400 元
    （單卡）至850 元（合卡）間，我販售價格在600 至1,100
    元間，因我販賣並未詳細記錄帳目，所以我不知道93年10月
    迄94年6 月所販售的實際數目及所獲得的利潤」等語（見臺
    北市調查處卷）。經本院勘驗上開詢問之錄音光碟結果，調
    查員與被告間之詢答內容如下：「（問：甲○○是93年底跟
    你講的，還是93年中、93年初，就是說賣這個東西）以前還
    有別家在賣，以前大端，以前還有一家被抓去」、「（問：
    93年，我跟你講，那我給你寫93年）好」、「（問：93年間
    好了，甲○○叫你幫他代銷、寄賣，看有小朋友要，是不是
    ，就幫他賣。利潤好不好？不好？）你可以看這裡…進價80
    0 多元，你可以看帳單，你不是有他的帳單嗎？…400 是單
    卡，合卡那個…」、「（問：850 賣1000，利潤好像…）不
    好」、「（問：他（指甲○○）93年幾月，10月是嗎？或更
    早？）就寫晚一點」、「（問：我跟你講，沒有拿到現貨，
    他怎麼叫你賠錢？）筆錄有承認啊。（問：承認你沒有陳列
    嘛？）那你把他寫成沒有陳列」、「（問：他每月給你幾個
    ，不多是不是？）這個是一般，還是不會很多。（問：10個
    ？）10個一般是會有。（問：那寫10個好了）這也要看，看
    大小月，通常過年的時候都會比較多，平常會比較少…30個
    就太多了」、「（問：他有沒有跟你說不要再賣了）有，他
    有跟我講過。（問：5 、6 月是不是）大概5 月份跟我講不
    要賣。（問：可是6 月份你還進貨）那一部分我沒有賣。（
    問：6 月進貨他就跟你講不要賣了，是不是？）對」、「（
    問：單卡能賣多少錢？他（指甲○○）進價400 元，你賣多
    少？）通常賣600 元。（問：合卡呢？）合卡也是一樣。（
    問：合卡賣1100，是不是？）1100。（問：1100好了）這還
    要問我，他（指甲○○）不是跟你講過了嗎」、（問：對啊
    ，看你跟他講得是不是一樣，那這樣子，你不曉得賣多少個
    ，也不曉得實際得到多少利潤，是不是。我犯罪時間沒有詳
    細紀錄賣了多少個，我也沒有帳目）確實是沒有」等語（見
    本院勘驗筆錄第17至18頁、第22至23頁）。由被告上開回答
    之內容，係針對調查局人員詢及販售仿冒遊戲卡匣之細節而
    陳述，而調查筆錄則係經濃縮上開詢答整理而成甚明。且上
    開筆錄製作完成後，亦經調查員提示予被告閱覽，被告並就
    筆錄中所載內容需要修改之處逐一表示其意見（見本院上開
    勘驗筆錄第28頁），益見上開調查筆錄所載內容，與其調查
    局詢問中所為言詞供述之真意相符，是被告抗辯其調查筆錄
    記載之真實性，自非可採。
  (二)次查，證人甲○○於本院審理中具結證稱：「我只有賣過一
    次GAME BOY遊戲卡匣給被告，應該就是94年3 月28日送貨單
    記載的那一次，我不確定數量，價格也忘記了，有單卡也有
    合卡，後來他把遊戲卡匣全部退給我，我是因為有一家客戶
    被檢舉，到我店內搜索，我才知道那是仿冒品後，隔了幾天
    就打電話給被告叫他把寄賣的卡匣全部退給我」等語（見本
    院97年1 月10日審理筆錄第4 至6 頁）。再對照其於偵查中
    具結所證：「在94年2 、3 月份，我將GBA 等遊戲卡匣運到
    台大文具行等店內寄賣，價錢大的是7 、800 元，其他的約
    4 、500 元」等語（見偵查卷第27、28頁），顯見證人甲○
    ○確有將本件仿冒遊戲卡匣送至被告店內銷售。再觀之扣案
    之94年3 月28日送貨單所載，品名代號載為「A 」，包括「
    紅寶」、「藍寶」、「綠寶」、「火紅」、「綠月」、「卡
    比2 」、「三國無雙」、「音速3 」，足見係仿冒遊戲卡匣
    之銷售送貨單甚明。而94年6 月8 日之送貨單雖記載代號為
    「＄400 」、「＄850 」，然該價格正與被告於調查局詢問
    中所述單卡及合卡之價格一致，且證人甲○○調查局詢問中
    亦供稱該送貨單即係銷售GBA 遊戲卡匣之貨款，亦可見該送
    貨單確屬銷售仿冒遊戲卡匣之送貨單無誤。即便如被告事後
    將該仿冒之遊戲卡匣返還於證人甲○○，然被告於本院審理
    中亦自承其長年經營文具行，並兼售任天堂公司所發行之遊
    戲機，自當知悉正版遊戲之市場價格，竟仍以該等顯低於市
    價之價格向證人甲○○購入任天堂遊戲卡匣，顯見被告明知
    該等遊戲卡匣為非法重製甚明。由此可見，被告前開於調查
    局詢問中所為之供述，與事實相符，自得採為認定之依據。
    故而，被告上開所辯並非可採。此外，並有告訴代理人廖國
    昌於偵查中所為指述、商標註冊證影本16紙暨內政部著作權
    執照影本8 紙在卷可資佐證。本件事證明確，被告犯行堪可
    認定。
二、本案新舊法比較：
  (一)被告行為後，刑法於94年2 月2 日修正公布，95年7 月1 日
    起施行。是按行為後法律有變更者，適用行為時之法律，但
    行為後之法律有利於行為人者，適用最有利於行為人之法律
    ，現行刑法第2 條第1 項訂有明文。此條規定乃為與刑法第
    1 條罪刑法定主義契合，以貫徹法律禁止溯及既往之原則，
    係規範行為後法律變更所生新舊法律比較適用之準據法，是
    刑法第2 條雖經修正，但既屬適用法律之準據法，則本身尚
    無比較新舊法之問題，應一律適用裁判時之現行刑法第2 條
    規定以決定適用之刑罰法律，合先敘明。又刑法修正之比較
    新舊法，應就罪刑有關之共犯、未遂犯、想像競合犯、牽連
    犯、連續犯、結合犯，以及累犯加重、自首減輕暨其他法定
    加減原因（如身分加減）與加減例等一切情形，綜其全部罪
    刑之結果而為比較，且就比較之結果，須為整體之適用，不
    能割裂分別適用各該有利於行為人之法律（最高法院95年5
    月23日第8 次刑事庭會議決議可資參照）。
  (二)刑法第28條有關共同正犯之規定，於同上時日修正公布施行
    ，修正前原規定：「2 人以上共同實施犯罪之行為者，皆為
    正犯」，修正後則規定：「2 人以上共同實行犯罪之行為者
    ，皆為正犯」。就本件被告之情形，修正後刑法第28條之規
    定，尚不生有利於被告之結果。
  (三)至新刑法第55條雖將舊刑法第55條後段關於牽連犯之規定刪
    除，但其前段關於想像競合犯之規定並無變更，而其但書係
    科刑之限制，為法理之明文化，亦非屬法律之變更，自無新
    舊法比較適用之問題，併此敘明。
  (四)刑法第56條連續犯之規定，亦於同上時日修正公布刪除，並
    於95年7 月1 日施行，則被告之犯行，因行為後刑法業已刪
    除連續犯之規定，此刪除雖非犯罪構成要件之變更，但顯已
    影響行為人刑罰之法律效果，自屬法律有變更，則該連續犯
    之規定已經刪除，則被告所犯之多數犯行，應論以數罪，是
    比較結果，自以被告之行為時法律即舊法論以連續犯，較有
    利於被告。
  (五)綜合上述各條文修正前後之比較後，修正後之刑法及刑法施
    行法等相關法律規定並未對被告更為有利，揆諸前揭刑法第
    2 條第1 項前段規定，即應適用修正前之刑法第56條之規定
    。
三、按著作權法第3 條第1 項第12款就「散布」定義為：指不問
    有償或無償，將著作之原件或重製物提供公眾交易或流通。
    核被告乙○○向甲○○購入仿冒遊戲卡匣後，乃伺機提供公
    眾交易牟利，核其所為，係犯著作權法第91條之1 第2 項之
    明知係侵害著作財產權之重製物而散布罪，及商標法第82條
    之販賣仿冒商標商品罪。被告與甲○○就上開犯行，有犯意
    聯絡及行為分擔，為共同正犯。又被告意圖散布而持有侵害
    著作財產權之重製物之低度行為，為散布之高度行為所吸收
    ，不另論罪。再被告先後多次散布侵害著作財產權之重製物
    及販賣仿冒商標商品之行為，均時間緊接，且所犯各為構成
    要件相同之罪，顯分別係基於概括犯意反覆為之，均為連續
    犯，應各論以一罪，並均加重其刑。又被告以一販賣行為同
    時侵害他人之著作財產權及商標專用權而觸犯數罪名，為想
    像競合犯，應依修正後刑法第55條之規定，從較重之明知係
    侵害著作財產權之重製物而散布罪處斷。原審對被告論罪科
    刑，固非無見，惟被告行為後，中華民國九十六罪犯減刑條
    例業已公布施行，原審未及適用該條例之規定予以減刑，自
    有未洽。雖被告仍執陳詞提起上訴，為無理由，惟原判決既
    屬無可維持，自仍應由本院予以撤銷改判。本院審酌被告並
    無前科之素行狀況，暨其為牟小利，不顧他人智慧財產結晶
    而銷售仿冒遊戲卡匣等犯罪動機、目的、手段，並考量被告
    銷售仿冒卡匣期間非短，影響任天堂公司商標之市場形象等
    犯罪所生危害程度，暨被告犯罪後否認犯行之態度等一切情
    狀，量處如主文所示之刑。復按新刑法第41條第1 項前段規
    定：「犯最重本刑為五年以下有期徒刑以下之刑之罪，而受
    六個月以下有期徒刑或拘役之宣告者，得以新臺幣一千元、
    二千元或三千元折算一日，易科罰金」。而被告行為時之舊
    刑法第41條第1 項前段則規定：「犯最重本刑為五年以下有
    期徒刑以下之刑之罪，而受六個月以下有期徒刑或拘役之宣
    告，因身體、教育、職業、家庭之關係或其他正當事由，執
    行顯有困難者，得以一元以上三元以下折算一日，易科罰金
    」，而被告行為時之易科罰金折算標準，修正前罰金罰鍰提
    高標準條例第2 條前段之規定（現已刪除），就其原定數額
    提高為一百倍折算一日，亦即，本件被告行為時之易科罰金
    折算標準，應以銀圓三百元折算一日，經折算為新臺幣後，
    應以新臺幣九百元折算為一日。比較新舊刑法之易科罰金折
    算標準，以舊刑法第41條第1 項前段之規定，較有利於被告
    。應依舊刑法第41條第1 項前段之規定諭知易科罰金折算標
    準。又查，被告之犯罪時間係在96年4 月24日之前，依中華
    民國九十六年罪犯減刑條例第2 條第1 項第3 款之規定減其
    宣告刑二分之一，並依原宣告刑所定之標準，諭知易科罰金
    折算標準。
據上論斷，應依刑事訴訟刑事訴訟法第455 條之1 第1 項、第3
項、第369 條第1 項、第299 條第1 項前段，著作權法第91條之
1 第2 項，商標法第82條，刑法第11條前段、第2 條第1 項前段
、第28條、修正前第56條、第55條、修正前第41條第1 項前段，
修正前罰金罰鍰提高標準條例第2 條，中華民國九十六年罪犯減
刑條例第2 條第1 項第3 款、第7 條、第9 條，判決如主文。
本案經檢察官馬凱蕙到庭執行職務。
中    華    民    國    97    年    1     月    29    日
                  刑事第十四庭  審判長法  官  林海祥
                                      法  官  許炎灶
                                      法  官  汪怡君
上列正本證明與原本無異。
不得上訴。
                                      書記官  李郁禎
中    華    民    國    97    年    1     月    31    日
附錄本案論罪科刑法條全文：
著作權法第91條之1 ：
擅自以移轉所有權之方法散布著作原件或其重製物而侵害他人之
著作財產權者，處三年以下有期徒刑、拘役，或科或併科新臺幣
五十萬元以下罰金。
明知係侵害著作財產權之重製物而散布或意圖散布而公開陳列或
持有者，處三年以下有期徒刑，得併科新臺幣七萬元以上七十五
萬元以下罰金。
犯前項之罪，其重製物為光碟者，處六月以上三年以下有期徒刑
，得併科新臺幣二十萬元以上二百萬元以下罰金。但違反第八十
七條第四款規定輸入之光碟，不在此限。
犯前二項之罪，經供出其物品來源，因而破獲者，得減輕其刑。
商標法第82條：
明知為前條商品而販賣、意圖販賣而陳列、輸出或輸入者，處一
年以下有期徒刑、拘役或科或併科新臺幣五萬元以下罰金。


司法院資訊處製作；財團法人民間司法改革基金會備份。
